臺灣雲林地方法院民事裁定
109年度消債更字第75號
聲  請  人
即  債務人  林兆志  
代  理  人  陳柏達律師（法扶律師）
上列當事人因消費者債務清理事件聲請更生，本院裁定如下：
    主  文
聲請人林兆志自民國一一０年三月三十日十六時起開始更生程序
。
命司法事務官進行更生程序。
    理  由
一、按債務人不能清償債務或有不能清償之虞者，得依本條例所
    定更生或清算程序，清理其債務；債務人無擔保或無優先權
    之債務總額未逾新臺幣1,200萬元者，於法院裁定開始清算
    程序或宣告破產前，得向法院聲請更生；債務人對於金融機
    構負債務者，在聲請更生或清算前，應向最大債權金融機構
    請求協商債務清償方案，或向其住、居所地之法院或鄉、鎮
    、市、區調解委員會聲請債務清理之調解；自債務人提出協
    商請求之翌日起，逾30日不開始協商，或自開始協商之翌日
    起逾90日協商不成立，債務人得逕向法院聲請更生或清算，
    消費者債務清理條例（下稱消債條例）第3條、第42條第1項
    、第151條第1項及第153條分別定有明文。揆諸消債條例之
    立法目的，乃在於使陷於經濟上困境之消費者，得分別情形
    利用更生或清算程序清理債務，藉以妥適調整債務人與債權
    人及其他利害關係人之權利義務關係，保障債權人之公平受
    償，並謀求消費者經濟生活之更生機會，從而健全社會經濟
    發展（消債條例第1條立法理由參照）。準此，債務人若有
    不能清償債務或有不能清償債務之虞，且客觀上並無濫用更
    生或清算程序之情事，自應使其藉由消費者債務清理條例所
    定程序以清理債務。次按法院開始更生程序之裁定，應載明
    其年、月、日、時，並即時發生效力；法院開始更生或清算
    程序後，得命司法事務官進行更生或清算程序，必要時得選
    任律師、會計師或其他適當之自然人或法人1人為監督人或
    管理人，消債條例第45條第1項、第16條第1項亦有明定。
二、本件聲請意旨略以：聲請人積欠無擔保債務，而有不能清償
    債務之情事，經聲請人向鈞院聲請調解，惟調解不成立。為
    此，爰依消費者債務清理條例，聲請更生等語。
三、聲請人主張其現積欠無擔保或無優先權之債務總額未逾新臺
    幣（下同）1,200萬元，前於民國109年10月21日向本院聲請
    債務清理之前置調解，因債權人均未出席調解而調解不成立
    等情，業經本院依職權調取本院109年度司消債調字第90號
    卷（下稱調字卷）核閱無訛。又聲請人陳稱其自本件更生聲
    請前2年起迄今係以駕駛計程車為業，而目前每月營業額約
    為23,000元至26,000元，業據聲請人陳報在卷（見調字卷第
    11頁；本院卷第43頁），並有收入切結書、107及108年度綜
    合所得稅各類所得清單資料可稽（見調字卷第23至25頁、第
    29頁），足認聲請人於聲請更生前5年內平均每月營業額為2
    0萬元以下，自屬消債條例第2條第2項規定之從事小規模營
    業活動之自然人，應屬一般消費者。是以聲請人所為本件更
    生聲請可否准許，本院自應綜合聲請人目前全部收支及財產
    狀況，評估其是否有「不能清償債務或有不能清償之虞」，
    作為是否裁准更生之判斷標準，說明如下：，
㈠、每月收入及財產狀況：
　　聲請人名下無財產，僅有數筆投保於國泰人壽保險股份有限
    公司（下稱國泰人壽公司）之有效保險契約，保單價值準備
    金至110年1月8日合計為622,207元（均未有保單質借）等情
    ，有全國財產稅總歸戶財產查詢單、國泰人壽全部保單及保
    單解約試算輸入電腦畫面截圖附卷可稽（見調字卷第27頁；
    本院卷第57至65頁）。又聲請人陳稱其目前駕駛計程車為業
    ，而每月營業額約為23,000元至26,000元等情，業據聲請人
    陳報在卷（見本院卷第43頁），並提出收入切結書為證（見
    調字卷第29頁）。是本院審酌上情，認應以每月收入23,000
    元，作為計算聲請人目前償債能力之基準。
㈡、每月必要支出狀況：
    聲請人主張其每月必要支出為健保費749元、行動電話費用1
    ,000元、水電費1,200元、三餐伙食費6,000元、瓦斯費300
    元、生活雜費1,000元、房租8,900元、55688台灣大車隊會
    費1,260元，合計20,409元等節（見本院卷第43頁），固據
    聲請人提出全民健康保險投保單位/被保險人明細表、台灣
    電力公司繳費通知單、欣雲天然氣股份有限公司瓦斯費通知
    單、台灣自來水股份有限公司水費通知單等件附卷為證（見
    本院卷49至55頁），然電費、水費及瓦斯費部分，依該單據
    之金額分別為620元、224元、268元，且計費期間均為2個月
    ，顯與聲請人上開主張之金額不相符合。而就三餐伙食費6,
    000元、生活雜費1,000元、房租8,900元、會費1,260元部分
    ，聲請人並未提出相關繳費單據為佐證，是膳食費、生活雜
    支、房租、會費部分是否屬實，即非無疑。再者，依消債條
    例設立更生制度之目的，係為使不幸陷入經濟困境之債務人
    得以清理債務、重建生活，並在清理過程中保有符合人性尊
    嚴之最低生活，非為維持債務人過去之慣常生活，債務人應
    在其生活受相當程度之限制情況下，於維持基本生活之能力
    範圍內盡力清償債務，否則將造成未撙節消費致難以履行者
    ，反而更容易進入更生程序之不合理現象。則本院審酌聲請
    人所主張之生活必要支出費用或未提出證明，或依其負債狀
    況有高於一般應有生活條件、能力等不合理之處，聲請人復
    未能提出其他事證以資證明支出之必要性，則其主張個人每
    月生活必要支出費用為20,409元乙節，尚難認為真正而未足
    憑採。故本院認聲請人每月生活必要費用應依衛生福利部公
    告109年度臺灣省每人每月最低生活費12,388元之1.2倍即14
    ,866元（計算式：12,388元×1.2倍＝14,866元，元以下四捨
    五入）為認定，始為合理且合法。
㈢、每月餘額及還款能力：
   承上，聲請人每月必要支出費用為14,866元，則以聲請人每
   月薪資23,000元，扣除上開必要支出後，雖餘約8,134元可供
   清償，而聲請人積欠之無擔保債權總額約為2,902,503元、有
   擔保債權總額約為173,429元（見調字卷第115至117頁），扣
   除聲請人名下之國泰人壽公司保單價值準備金約為622,207元
   （見本院卷第59至65頁），尚積欠債務2,453,725元（計算式
   ：2,902,503元＋173,429元－622,207元＝2,453,725元），仍須
   約25年始得清償完畢，更遑論聲請人現積欠之債務，其利息
   及違約金部分等仍持續增加中，其收入及財產與債務差距過
   大，顯無法清償債務，堪認聲請人之經濟狀況已有不能清償
   債務之虞，而有藉助更生制度調整其與債權人間之權利義務
   關係而重建其經濟生活之必要，自應許聲請人得藉由更生程
   序清理債務。
四、綜上所述，本件聲請人為一般消費者，其有無法清償債務之
    情事，又所負無擔保或無優先權之債務，並未逾1,200萬元
    ，且未經法院裁定開始清算程序或宣告破產，復查無消債條
    例第6條第3項、第8條或第46條各款所定駁回更生聲請之事
    由存在，則聲請人聲請更生，應屬有據，爰裁定如主文。又
    本件聲請人業經裁定開始更生程序，爰並裁定命司法事務官
    進行本件更生程序。
五、聲請人於更生程序開始後，應盡所能節約支出，提出足以為
    債權人會議可決或經法院認為「已盡力清償」之更生方案以
    供採擇。而司法事務官於進行本件更生程序、協助聲請人提
    出更生方案時，亦應依聲請人之薪資變化、社會常情及現實
    環境衡量聲請人之清償能力，並酌留其生活上應變所需費用
    ，進而協助聲請人擬定允當之更生方案，始符消債條例重建
    債務人經濟生活之立法目的，附此敘明。
六、依消債條例第11條第1 項、第45條第1 項、第16條第1 項，
    裁定如主文。
中　　華　　民　　國　 110　　年　　3 　　月　　30　　日
                  民事第一庭    法  官  吳福森

以上正本證明與原本無異。
本裁定不得抗告。
中　　華　　民　　國　 110　　年　　3 　　月　　30　　日
                                書記官　程尹鈴